【裁判字號】    94,交訴,149
【裁判日期】    950602
【裁判案由】    公共危險等
【裁判全文】
臺灣板橋地方法院刑事判決             94年度交訴字第149號
公  訴  人  臺灣板橋地方法院檢察署檢察官
被      告  乙○○
上列被告因公共危險等案件，經檢察官提起公訴（九十四年度偵
字第一五０四七號），本院判決如下：
    主  文
乙○○無罪。
    理  由
一、本件公訴意旨略以：被告乙○○於民國九十四年四月三日凌
    晨一時許，駕駛車號四八九五－ＥＦ號自小客車，沿臺北縣
    五股鄉○○路○段泰山往五股方向行駛，行經成泰路一段三
    十四巷口前時，本應注意汽車停車時，不得併排停車，而依
    當時天候晴天，夜間有照明，路面柏油、乾燥、無缺陷、無
    障礙物、視距良好之情形下，並無不能注意之情事，詎竟疏
    未注意及此，而將車號四八九五－ＥＦ號自小客車併排停放
    於前開巷口前（其部分車身已佔據車道），欲尋找停車位，
    適有亦未保持行車安全距離之被害人李崑裕騎乘車號ＢＫ七
    －八九七號重型機車從後方超速行駛至前開地點，發現被告
    所駕駛之前開自小客車時已閃避不及，被害人李崑裕所騎乘
    之前開機車遂撞擊車號四八九五－ＥＦ號自小客車之右後方
    ，被害人李崑裕因此人車倒地後，受有頭、胸部挫傷致顱內
    出血、氣血胸不治死亡。被告於肇事後，非但未留於現場等
    候處理，反竟另行起意，不顧受傷之被害人李崑裕安危，即
    迅速駕車逃逸。嗣經警依目擊車禍發生之路人所記下被告所
    駕駛自小客車車號，於九十四年四月四日晚間循線查獲被告
    ，始發覺上情，因認被告涉犯刑法第二百七十六條第一項之
    過失致死罪嫌及同法第一百八十五條之四之肇事逃逸罪嫌等
    語。
二、公訴人認被告涉有上揭罪嫌，係以被告於警、偵訊中之陳述
    、證人丙○○於偵查中之證述、道路交通事故現場圖、道路
    交通事故調查報告表(一)、(二)、新泰綜合醫院病歷、亞東紀念
    醫院病歷、亞東紀念醫院診斷證明書、臺灣板橋地方法院檢
    察署勘驗筆錄、驗斷書、相驗屍體證明書、相驗照片九張、
    照片三十八張、臺灣省臺北縣區車輛行車事故鑑定委員會九
    十四年五月三十日北縣鑑字第０九四五一八０五二三號鑑定
    意見書等資為其論據。
三、按犯罪事實應依證據認定之，無證據不得認定犯罪事實；又
    不能證明被告犯罪者，即應諭知無罪之判決，於自訴程序準
    用之，刑事訴訟法第一百五十四條第二項、第三百零一條第
    一項及第三百四十三條分別定有明文。次按認定不利於被告
    之事實，須依積極證據，苟積極證據不足為不利於被告事實
    之認定時，即應為有利於被告之認定，更不必有何有利之證
    據。又認定犯罪事實所憑之證據，雖不以直接證據為限，間
    接證據亦包括在內，然而無論直接或間接證據，其為訴訟上
    之證明，須達於通常一般人均不致有所懷疑，而得確信其為
    真實之程度，始得據為有罪之認定，最高法院三十年上字第
    八一六號及七十六年臺上字第四九八六號判例意旨可資參照
    。
四、訊據被告固不否認被害人李崑裕駕駛車牌號碼ＢＫ七－八九
    七號重機車自後方撞及其駕駛之車牌號碼四八九五－ＥＦ號
    自小客車致死以及其於本件事故發生後，未待警方到場處理
    ，即先行離去等事實，惟堅決否認有何過失致死以及肇事逃
    逸等犯行，辯稱：當時伊在找車位、車速很慢，並沒有停車
    ；被害人騎乘之機車撞到伊駕駛之車輛前，就已經先滑倒了
    ；伊請丁○○打一一０，一一０問要不要找救護車，因為那
    時已經很晚了，伊家裡有事就先走，但是伊的朋友全部都留
    在那邊等救護車完全把人扛走等語。經查：
  (一)被告自九十四年四月五日下午三時二十七分許起至同日下午
    四時二十七分許止，在臺北縣政府警察局蘆洲分局五股分駐
    所，接受該所警員丙○○詢問時供稱：當時伊載伊朋友甲○○行駛五股鄉一段由泰山往五股方向行駛到成泰路一段三十
    四巷口時，伊將車速慢下找車位等朋友，伊有開事故燈，隨
    後聽到後面很大煞車聲，隨即撞上伊車後身等語（見臺灣板
    橋地方地方法院檢察署九十四年度相字第四七七號相驗卷宗
    第十六頁）。又被告自九十四年四月七日下午四時三分許起
    至同日時二十四分許止，在臺北縣政府警察局蘆洲分局，接
    受該局偵查員郭泰官詢問時所製作之筆錄記載其供稱：「因
    我在找車位，於停車時是併排停車無誤，但我有打雙黃事故
    燈」等語（見同上相驗卷宗第七十頁）；經本院勘驗該次接
    受警詢之錄音帶結果，「（問：當時案發時，就是撞擊的時
    候，你所駕之自小客車四八九五－ＥＦ，是在行進間還是停
    止狀態？）撞擊時，我車子是停止狀態。（問：停止狀態？
    ）是。（問：你所駕之自小客車撞擊時是停止狀態，有無違
    規停車，就是併排停車？）我當時有打事故燈。（問：對，
    是不是併排停車？）那時候要找車位。（問：是不是併排停
    車，有沒有併排停車？）那時候是在車子旁邊沒錯」等語，
    有本院九十五年二月十六日勘驗筆錄一件在卷足憑，則依其
    所述情節，其先供述其係停止狀態，又陳明其要找車位，顯
    然未能逕予究明其真意，尚無法逕認其已自白有違規併排停
    車之過失行為，合先敘明。
  (二)證人甲○○於本院審理時結證稱：當時伊坐在副駕駛座上，
    被告在找車位，還在走，沒有停下來，車速不到五公里，因
    為在滑行準備要停，當時被告已踩煞車，但是車子並沒有馬
    上停下來等語（見本院九十五年三月三十日審判筆錄），核
    與被告於第一次接受警員丙○○詢問時以及在本院審理時所
    辯：伊當時將車速放慢找車位，還沒有停車等情相符，是被
    告所辯此情，應堪採信。從而，被告在遭被害人李崑裕騎乘
    機車自後方撞及之時，既非完全靜止之停車狀態，縱當時其
    右側尚停放其他車輛，亦難逕指其有違規併排「停車」之行
    為。
  (三)再者，證人甲○○復於本院審理時證稱：在找車位時，先聽
    到有東西摩擦地面之聲音，然後就聽到車子後方有碰一聲等
    語，證人丁○○亦於本院審理時結證稱：伊過去與被告會合
    時，在泰山往五股方向，伊車速大約六、七十公里，伊看到
    一臺機車車速蠻快的，超過伊駕駛之車輛，過第一個彎道時
    ，伊看到渠已經快要滑倒但是沒有滑倒，伊繼續往前開，渠
    機車還是在伊前方，後來伊看到被告之車輛，那裡是一個彎
    道，伊看到那輛機車在地上擦出火花，車子斜斜的，底盤刮
    到地面，然後就撞上被告之車輛等語（以上均見本院九十五
    年三月三十日審判筆錄）。且據本件道路交通事故現場圖（
    見同上相驗卷宗第十二頁）所示，被害人李崑裕騎乘之重機
    車在撞及被告駕駛之自小客車前，行經一彎道，並在地面上
    遺留八‧六公尺長之煞車痕以及六公尺長之刮地痕，且該煞
    車痕及刮地痕幾呈平行，核與前開證人所述被害人李崑裕騎
    乘之重機車在撞及自小客車之前，該機車已因重心不穩致與
    地面刮擦並發生聲響一節相符，顯見被害人李崑裕所騎乘之
    機車自後方撞上被告駕駛之自小客車前，本身即因車速過快
    ，又遇彎道，導致重心不穩而偏向一側滑行後撞及被告駕駛
    之自小客車，自難逕認被害人李崑裕自後方撞及被告駕駛之
    自小客車致死結果，即係因被告在該處找尋車位之行為所致
    。
  (四)按刑法第一百八十五條之四之肇事致人死傷逃逸罪，則以處
    罰肇事後逃逸之駕駛人為目的，俾促使駕駛人於肇事後能對
    被害人即時救護，以減少死傷（最高法院九十三年度臺上字
    第五五九九號裁判意旨參照）。證人甲○○於本院審理時證
    述稱：事故發生後，被告叫丁○○在現場等救護車等語，證
    人丁○○亦於本院審理時結證稱：事故發生後，伊就停在被
    告之車輛後方，伊下車，被告還沒有下車，伊就先打電話報
    警，後來被告下車以後問伊報警了沒，伊說已經打電話報警
    了，伊電話內容是說這邊發生車禍，有人受傷，要救護車，
    當時是救護車先來，被告說渠有煞事先走，請伊幫忙處理，
    叫伊等救護車來等語（均見本院九十五年三月三十日審判筆
    錄）。證人丁○○且於警詢時陳稱：伊用行動電話打一一０
    報警，伊報警之行動電話號碼0000000000號等語
    明確（見同上相驗卷宗第二十六頁）。而經本院分別向臺北
    縣政府警察局以及臺北縣政府消防局函查結果，臺北縣政府
    警察局勤務指揮中心確於九十四年四月三日凌晨零時四十七
    分，接獲行動電話門號0000000000號之男性使用
    者報案表示有車禍發生，需要救護，請派員處理等語，該中
    心隨即通報臺北縣政府消防局派遣救護車至現場救護，有臺
    北縣政府消防局九十五年一月二十日北消指字第０九五００
    ０二０一０號函暨所附【救護案類】受理紀錄單各一件以及
    臺北縣政府警察局九十五年二月九日北縣警勤字第０九五０
    ０一五三七三號函暨所附受理各類案件記錄單各一份附卷可
    稽，則本件車禍確由丁○○以其使用之行動電話門號000
    0000000號撥打一一０向臺北縣政府警察局報案，再
    經該局通報臺北縣政府消防局派遣救護至現場救護。則被告
    既知悉其友人丁○○已報警到場協助救護傷患，復委託丁○○在場等候救護車前來，自無放任被害人李崑裕獨留現場以
    致傷勢擴大之意，且已委託其友人確實實施即時之救護，是
    縱被告在救護車或警方到達前即已先行離去，亦難認其所為
    已該當刑法第一百八十五條之四肇事逃逸罪責。
五、綜上所述，本件依公訴人所舉各項證據方法，尚不足以證明
    被告確有違規併排停車以及未對車禍被害人實施即時救護等
    事實，而使未院達於確信其涉有過失致死以及肇事逃逸等犯
    行。此外，復查無其他積極證據足認被告有公訴意旨所指罪
    行，既不能證明被告犯行，揆諸首揭說明，自應為其無罪之
    諭知。
據上論斷，應依刑事訴訟法第三百零一條第一項，判決如主文。
本件經檢察官陳鴻濤到庭執行職務。
中    華    民    國    95    年    6     月    2     日
                  刑事第七庭審判長法  官  胡  堅  勤
                                  法  官  崔  玲  琦
                                  法  官  王  瑜  玲
上列正本證明與原本無異。
如不服本判決，應於判決送達後10日內向本院提出上訴狀（應附
繕本），上訴於臺灣高等法院。
中    華    民    國    95    年    6     月    5     日
                                  書記官  黃  頌  棻


司法院資訊處製作；財團法人民間司法改革基金會備份。
